智慧財產及商業法院刑事判決  
110年度刑智上訴字第33號
上  訴  人  臺灣臺北地方檢察署檢察官
被      告  黃嘉祥                                   



上列上訴人因被告違反著作權法案件，不服臺灣臺北地方法院11
0年度智訴字第1號，中華民國110年10月28日第一審判決（起訴
案號：臺灣臺北地方檢察署109年度偵字第13349號），提起上訴
，本院判決如下：
　　主  文
上訴駁回。
　　理  由
一、本案經本院審理結果，認第一審判決對被告黃嘉祥為無罪之
    諭知，核無不當，應予維持，並引用第一審判決書記載之證
    據及理由（如附件）。
二、檢察官上訴意旨略以：○○企業社之業務人員張○○係將MIDI歌
    卡交給證人羅○○而非被告，被告取得該MIDI歌卡後至灌錄至
    本案金嗓伴唱機前，是否另有存入本案音樂著作至MIDI歌卡
    ，並非無疑。證人張○○、黃○○所述非不足採，且○○企業社已
    需要付費向著作權人取得MIDI歌卡內音樂著作之授權，當無
    須冒風險另灌入未經授權之本案音樂著作，反觀被告有迎合
    終端使用者之喜好而灌錄本案音樂著作之動機。原審論述違
    反經驗及論理法則，其認事用法尚有違誤，應予撤銷改判云
    云。
三、按犯罪事實應依證據認定之，無證據不得認定犯罪事實。檢
    察官就被告犯罪事實，應負舉證責任，並指出證明方法；不
    能證明被告犯罪者，應諭知無罪之判決，刑事訴訟法第154
    條第2項、第161條第1項及第301條第1項前段分別定有明文
    。而認定犯罪事實所憑之證據，雖不以直接證據為限，間接
    證據亦包括在內。然無論直接或間接證據，其為訴訟上之證
    明，應於通常一般均不致有所懷疑，而得確信其為真實之程
    度者，始得據為有罪之認定，倘其證明尚未達到此程度，致
    有合理之懷疑存在，無從使事實審法院得有罪之確信時，即
    應諭知被告無罪之判決。申言之，檢察官對於起訴之犯罪事
    實，應負提出證據與說服之實質舉證責任，被告並無自證無
    罪之義務。倘檢察官所提出之證據，不足為被告有罪之積極
    證明，或其指出證明之方法，無從說服法院以形成被告有罪
    之心證，基於無罪推定之原則，自應為被告無罪判決之諭知
    （最高法院76年台上字第4986號、92年台上字第128號判例
    意旨參照）。
四、經查：
　㈠檢察官上訴意旨雖稱：○○企業社之業務人員張○○係將MIDI歌
    卡交給證人羅○○而非被告，被告取得該MIDI歌卡後至灌錄至
    本案金嗓伴唱機前，是否另有存入本案音樂著作至MIDI歌卡
    ，並非無疑。且被告始終拒不提出MIDI歌卡供鑑定本案音樂
    著作存入時間，顯有掩飾犯行之意思云云。然○○企業社於10
    8年6、7月間為○○○○○○館付費向○○企業社申請音樂版權之授
    權，而○○企業社之業務人員張○○提供歌曲音檔及歌本，再由
    羅○○及被告將歌本轉交給○○○○○○館、將歌卡直接插裝在該金
    嗓伴唱機內乙節，業經原審於判決理由欄六、㈡中載述甚詳
    ，是張○○、羅○○及被告均有接觸本案歌卡，然卷內證據僅能
    證明是由被告將歌卡插入金嗓伴唱機內，無證據證明本案歌
    曲為被告所重製，檢察官前開上訴意旨均為推測之詞而非對
    被告有罪之積極證明，且被告並無自證無罪之義務，自不能
    僅以被告拒不提出MIDI歌卡為由，而為被告不利之認定。是
    檢察官此部份之上訴，要無可採。
　㈡檢察官上訴意旨又謂：原審認定證人張○○及證人黃○○之證述
    前後不一，不足採信，但證人張○○於偵查中同為被告，因此
    其隨證據之開展陸續供出事實，本屬正常，證人黃○○之證述
    內容則未臻明瞭，不應貿然認定其所述避重就輕而不足採信
    云云。然有關證人張○○及證人黃○○證述不可採之理由，業據
    原審於判決理由欄六、㈤中載述甚詳，而證人張○○為○○企業
    社之業務人員，證人黃○○為○○企業社之負責人，其等所證述
    之內容難免會因涉及○○企業社或自己責任而避重就輕，且○○
    企業社與本案起訴事實有利害關係，因此其證述內容之可信
    性仍需有其他補強證據作為擔保。查○○企業社開具之授權單
    據僅記載「○○○○台照」、「7月份版權」等字樣（見他卷第2
    27頁），看不出○○企業社對於○○○○○○館授權歌曲之內容、範
    圍，自難僅憑證人張○○及證人黃○○證稱：○○○○○○館使用之本
    案歌曲音檔均與○○企業社無關，○○企業社只有將「○○○」的
    歌曲授權予○○○○○○館，只是來不及向○○公司呈報版權等語，
    即遽認本案歌曲為被告重製於本案歌卡中。
　㈢檢察官上訴意旨另謂：○○企業社已需要付費向著作權人取得M
    IDI歌卡內音樂著作之授權，當無須冒風險另灌入未經授權
    之本案歌曲，反觀被告有迎合終端使用者之喜好而灌錄本案
    音樂著作之動機云云。然本案金嗓伴唱機所含歌曲眾多，而
    告訴人所指之本案歌曲僅8首，所占有比例甚微，被告當無
    於向○○企業社付費取得眾多音樂版權之授權後，猶擅自重製
    比例甚微之本案歌曲予○○○○○○館，而甘冒遭查緝之風險，令
    自身陷於違反著作權法刑責之理，原審之認定與論理法則及
    經驗法則均不相違。況被告在被判罪確定之前，應被推定為
    無罪及被告並無自證無罪之義務，此為刑事訴訟之基本原則
    ，是若無積極證據足以證明其犯罪行為，不能遽為有罪之認
    定，本案若認僅以被告有迎合終端使用者喜好之動機即推定
    被告必有灌錄本案音樂著作之行為，顯然與無罪推定原則相
    違。是檢察官此部份之上訴，亦無可採。
五、綜上所述，本件並無足夠證據證明被告有著作權法第91條第
    2項意圖出租而重製他人著作財產權之犯行。原審就本件檢
    察官起訴書所列證據及卷內訴訟資料，已逐一論證，參互審
    酌，無從獲得有罪之心證，而為被告無罪之諭知，並無違誤
    ，檢察官上訴意旨，並未提出任何新事證，僅就原審採證及
    認事再為爭執，尚難說服本院推翻原審無罪判決，另為不利
    於被告之認定，是其上訴為無理由，應予駁回。　　
據上論結，應依智慧財產案件審理法第1條，刑事訴訟法第373條
、第368條，判決如主文。
本案經檢察官黃逸帆提起公訴，檢察官高光萱提起上訴，檢察官
羅雪梅到庭執行職務。
中　　華　　民　　國　　111 　年　　3 　　月　　10　　日
                      智慧財產第一庭
                            審判長法  官　李維心
                                  法  官　陳端宜
                                  法  官　蔡如琪
以上正本證明與原本無異。
本案除依刑事妥速審判法第9 條第1 項之規定為理由，不得上訴
。如提起上訴，應於收受送達後20日內向本院提出上訴書狀，其
未敘述上訴之理由者並得於提起上訴後20日內向本院補提理由書
（均須按他造當事人之人數附繕本）『切勿逕送上級法院』。
中　　華　　民　　國　　111 　年　　3 　　月　　16　　日
　　　　　　　　　　　　　        書記官　王英傑
附錄：
刑事妥速審判法第9 條
除前條情形外，第二審法院維持第一審所為無罪判決，提起上訴
之理由，以下列事項為限：
一、判決所適用之法令牴觸憲法。
二、判決違背司法院解釋。
三、判決違背判例。
刑事訴訟法第三百七十七條至第三百七十九條、第三百九十三條
第一款規定，於前項案件之審理，不適用之。